【裁判字號】    89,訴,523
【裁判日期】    900102
【裁判案由】    違反懲治走私條例
【裁判全文】
臺灣基隆地方法院刑事判決                          八十九年度訴字第五二三號
    公  訴  人  臺灣基隆地方法院檢察署檢察官
    被      告  乙○○
                丙○○
                甲○○
右列被告因違反懲治走私條例案件，經檢察官提起公訴（八十九年度偵字第一一四七
號），本院判決如左：
    主  文
乙○○共同運送私運管制物品進口逾公告數額，處有期徒刑柒月。扣案未貼專賣憑證
之七星牌洋菸壹佰參拾參箱（每箱伍佰包）沒收。
丙○○共同運送私運管制物品進口逾公告數額，處有期徒刑玖月。
甲○○幫助運送私運管制物品進口逾公告數額，處有期徒刑伍月。
    事  實
一、緣綽號「勇仔」、「陳先生」之不詳姓名成年男子為走私集團成員，該集團於民
    國八十八年十二月間利用不詳方式一次私運經行政院公告管制進品未貼專賣憑證
    之七星牌洋菸一百三十三箱（每箱五百包）、豬腳筋二千六百四十六公斤、香菇
    一千五百八十七公斤，而藏匿於不詳姓名之人所有之貨櫃內（貨櫃編號ＵＦＣＵ
    0000000號），放置於台北縣貢寮鄉仁里村二十二號旁空地，於同年月間
    ，綽號「勇仔」之男子聯絡乙○○，而「陳先生」則聯絡丙○○，請乙○○等人
    出面租車為其等運送上開私貨，乙○○之報酬為新台幣（下同）五千元，而丙○○為每趟四千元，乙○○、丙○○應允，即與「勇仔」、「陳先生」基於犯意聯
    絡，由丙○○於八十八年十二月二十九日至台北市○○路○段二八九之二號一樓
    吉利汽車商行洽租一部Ｖ三－七一二○號廂型貨車，先至台北縣澳底廟前與乙○○會合，嗣又將貨車駛至澳底港交予「陳先生」裝貨，而丙○○先行離去等候「
    陳先生」通知前往駕車運送。而乙○○因須二部貨車，但租車公司限制每人僅能
    租一部，故又商請友人甲○○一同租車供其運送私貨，甲○○基於幫助乙○○運
  送私運進口之管制物品之故意，與乙○○亦於八十八年十二月二十九日同至台北
    市○○○路○段一三號一樓吉歷汽車商行，分別租得ＤＨ－五三七○號、ＤＨ－
    八七四八號廂型貨車，而甲○○租車後即將貨車交予乙○○，乙○○即與「勇仔
    」各駕駛一部貨車至台北縣澳底廟前，由「勇仔」與事先安排之另名不詳姓名之
    成年男子，將二部貨車開走裝載上開私運進口之管制物品，而乙○○亦離去等候
    「勇仔」等人通知運送。嗣上開私貨經「勇仔」、「陳先生」等走私集團成員裝
    載於編號ＵＦＣＵ0000000號貨櫃內，於八十八年十二月三十日一時三十
    分運至台北縣貢寮鄉仁里村二二號旁空地，並分裝在上述三部貨車及另一部不詳
    姓名之人所有，業經註銷車籍之ＡＹ－二四六七號貨車上時，經據報趕至之內政
    部警政署水上警察局警員當場查獲，並扣得上開所示完稅價格已達二百五十四萬
    八千六百二十元（洋菸部分之完稅價格為九十四萬四千三百元），已逾管制數額
    之私運進口未貼專賣憑證洋菸及大陸香菇與豬腳筋。
三、案經內政部警政署水上警察局移送台灣台北地方法院檢察署呈請台灣高等法院檢
    察署檢察長核轉基隆地方法院檢察署檢察官偵查起訴。
    理由
一、訊據被告甲○○、乙○○及丙○○三人，其中乙○○坦承受綽號「勇仔」之男子
    僱請代為租車並運送上開私運進口貨物，而甲○○亦坦承受乙○○之託出面租車
    供乙○○載運走私物品之犯行，核與證人陳祈財於警訊及偵查中證述相符，並有
    借用汽車切結書二份、查獲上開洋菸及大陸香菇及豬腳筋之雲林縣農會及雲林縣
    家畜疾病防治所緝獲走私物品收據二紙及查獲違反臺灣省內菸酒專賣暫行條例案
    件扣押物品表一紙在卷可稽，且查獲之大陸香菇及豬腳筋經財政部關稅總局進口
    貨品原產地認定委員會八十九年十一月二十四日第二十三次會議認定其原產地為
    中國大陸，有該局八十九年十一月二十九日台總局認定第八九一○七三八一號函
    在卷可按。而查獲之私運進口物品之完稅價格總額達二百五十四萬八千六百二十
    元，且僅洋菸部分之完稅價格亦達九十四萬四千三百元，又依卷附查獲之現場照
    片所示，所有之私貨包裝大小及樣式均相同，並在同一地點查獲，顯然係一次私
    運進口之物品，足認已逾公告管制進口之數額，是其等犯罪之事證甚明。
二、至被告丙○○雖矢口否認犯罪，辯稱其在釣魚時結識之「陳先生」僱其租車載運
    漁貨，其乃出面租得一部貨車駛至澳底漁港等候裝運漁貨，因先到一船之漁貨為
    他車運走，後續之他船尚未靠岸，陳先生乃要其返家等候通知，其根本不知該貨
    車經裝運走私貨物等語。惟查被告丙○○如與「陳先生」僅在海邊釣魚時結識，
    被告根本未留陳先生之聯絡資料，即應允為其載運漁貨，實屬反常，況被告丙○○稱其駕車至澳底港時，陳先生命其將貨車及鑰匙留下先行返家，等候通知，惟
    被告丙○○亳無陳先生之任何聯絡資料，事後亦無法追究，竟敢將其租得之貨車
    輕易交予陳先生，而自行返家，其豈不擔憂陳先生嗣後一走了之，將如何對租車
    公司交代？被告所辯情節顯已非具有通常智識之人所可能為之者。再查「陳先生
    」既欲將走私進口之洋菸等貨物託丙○○載運，自必已與被告丙○○對運送私貨
    已有意思之溝通，而獲得被告之應允，否則其又如何得以確認被告丙○○載運上
    開貨物之過程中不致發覺自己車上所載物品並非漁貨？更如何得以確保被告丙○○於途中查悉為不法貨物時不致報警追究，是陳先生依常理亦絕無可能將私運進
    口之大批高價洋菸及大陸農產品交與亳不知情，復非其所可控制之無關第三人進
    行運送，而自曝其犯行，更屬明顯。又被告乙○○亦指稱其至澳底廟前時曾遇見
    丙○○，即得知丙○○亦係前往載運私貨者。且被告乙○○所有之000000
    0000號行動電話，於八十八年十二月十五日及同年月二十日、二十一日，曾
    多次與被告丙○○所有之0000000000號門號有通話紀錄，有台灣大哥
    大股份有限公司之通聯紀錄資料在卷可稽，而被告乙○○亦供稱此係「勇仔」以
    其行動電話與丙○○聯絡之紀錄，而被告丙○○既早與走私集團成員之「勇仔」
    、「陳先生」均有聯絡，則其所辯稱係偶然在海邊釣魚時結識「陳先生」，完全
    不知如何聯絡，陳先生係告以載漁貨云云，顯然不實，被告乙○○指稱丙○○亦
    係至該處載運私貨，應非誤認。被告丙○○之犯罪事證亦足認明確，其與被告乙○○、甲○○之犯行應均堪認定。
三、查被告乙○○、丙○○受僱為他人運送私運進口之洋菸及大陸香菇、豬腳筋，均
    已逾公告管制數額，雖本身均尚未實際載運上開裝有私貨前即遭查獲，但依被告
    丙○○所述，上開私貨顯然均係於澳底港口由「勇仔」、「陳先生」等走私集團
    人員基於其等與被告乙○○、丙○○間之犯意聯絡運至被查獲處，並預計由乙○○、丙○○接手以貨車運送至目的地，則其等運送行為自於港口裝貨起運時即已
    著手，雖未再由被告乙○○及丙○○接手轉運至目的地，但係已運送至轉運處，
    於尚未轉運時經查獲，仍應屬運送之既遂行為，故被告乙○○、丙○○所為，仍
    均係犯懲治走私條例第三條第一項之運送私運管制物品進口逾公告數額既遂罪，
    公訴人認被告乙○○、丙○○二人所為係犯同條第三項之未遂犯，尚有未洽。且
    其二人與成年男子「勇仔」、「陳先生」及在澳底廟前接手乙○○所租貨車之不
    詳姓名成年男子間均有犯意聯絡與行為分擔，應論以共同正犯。而被告甲○○雖
    對被告乙○○運送私貨犯罪知情，僅係基於助成其犯罪之意思出面租車，復未實
    際參與運送之構成要件行為，核其所為，應屬上開運送私運管制物品進口罪之幫
    助犯，應依刑法第三十條第二項規定減輕其刑。審酌被告乙○○、丙○○貪圖不
    法利益，挺而走險，被告甲○○僅係助成乙○○等人之犯罪，及其等犯罪之手段
    、運送之物品數量，所生危害，被告乙○○及甲○○犯後均坦承犯行，態度尚佳
    ，而被告丙○○則始終空言狡辯，亳無悔意，應予從重科罰，及其等犯罪其他相
    關之一切情狀，各量處如主文所示之刑，以示儆懲。扣案之洋菸雖均未貼專賣憑
    證，惟被告等並未觸犯台灣省內菸酒專賣暫行條例之罪，無從依該條例宣告沒收
    ，又雖該批洋菸並非被告等所有，惟應係共同正犯「勇仔」、「陳先生」等所有
    之物品，且係供被告等犯罪所用，仍應依刑法第三十八條第一項第二款規定於主
    文乙○○項下宣告沒收，至被告丙○○項下則不重複為沒收宣告。至於同時查獲
    之大陸香菇一百十五箱及豬腳筋九十八箱，均業經銷燬，有雲林縣家畜疾病防治
    所八十九年十月二十三日八九雲縣畜防 (四）字第八九一九八九號函及雲林縣農
    會八十九年十月二十五日雲農牧字三七二五號函在卷可稽，則上開物品既已不存
    在，自毋庸再為沒收之宣告。
四、據上論斷，應依刑事訴訟法第二百九十九條第一項前段、懲治走私條例第三條第
    一項、第十一條、刑法第二十八條、第三十條第二項、第三十八條第一項第二款
    ，判決如主文。
本案經檢察官周慶華到庭執行職務。
中      華      民      國      九十      年      一      月    二      日
                                          台灣基隆地方法院刑事第二庭
                                              法  官  黃  麟  倫
右正本證明與原本無異。
對於本件判決如有不服，應於收受送達後十日內，向本院提出上訴書狀，上訴於臺灣
高等法院，並按他造當事人之人數附具繕本。
                                              書記官  李  建  霆
中      華      民      國      九十      年      一      月    二      日
論罪科刑所引法條：
懲治走私條例第三條第一項
運送、銷售或藏匿前條第一項之走私物品者，處五年以下有期徒刑、拘役或科或併科
新台幣九萬元以下罰金。


司法院資訊處製作；財團法人民間司法改革基金會備份。
